【裁判字號】    99,家抗,24
【裁判日期】    991129
【裁判案由】    假扣押
【裁判全文】
臺灣高等法院高雄分院民事裁定          99年度家抗字第24號
抗  告  人  蔡松林
相  對  人  侯琇瑛
上列抗告人因與相對人間假扣押事件，對於民國99年9 月28日臺
灣高雄地方法院99年度家全字第52號所為裁定提起抗告，本院裁
定如下：
    主  文
抗告駁回。
抗告訴訟費用由抗告人負擔。
    理  由
一抗告意旨略以：本件兩造間假扣押事件，相對人所據提出本件
  假扣押請求者為兩造所簽訂之生活保障約定書（下稱系爭約定
  書），惟系爭約定書僅有每月給付新臺幣（下同）2 萬元之記
  載，並無給付期數期限之記載，則相對人以每月支付2 萬元，
  一次請求20年，共計480 萬元為債權總額，並無依據。又依系
  爭約定書之記載，並無任何喪失期限利益「一期到期未履行視
  為全部到期」之約定，故相對人僅得請求已到期之部分。是以
  原裁定以480 萬元為保全之債權金額顯有違誤，爰提起本件抗
  告，請求廢棄原裁定等語。
二按債權人就金錢請求或得易為金錢請求之請求，欲保全強制執
  行者，得聲請假扣押；假扣押非有日後不能強制執行或甚難執
  行之虞者，不得為之；請求及假扣押之原因，應釋明之。前項
  釋明如有不足，而債權人陳明願供擔保或法院認為適當者，法
  院得定相當之擔保，命供擔保後為假扣押；債權人之請求係基
  於家庭生活費用、扶養費、贍養費、夫妻剩餘財產差額分配者
  ，前項法院所命供擔保之金額不得高於請求金額之10分之1 。
  民事訴訟法第522 條第1 項、第523 條第1 項、第526 條第1
  項、第2 項、第4 項分別定有明文。次按假扣押為保全程序之
  一種，係在本案訟爭尚未判決確定以前，預防將來債權人勝訴
  後，不能強制執行或難於執行而設。法文所謂債權人者，係指
  主張債權之人而言，至所主張之債權能否成立，尚待本案之判
  決，非聲請假扣押時先應解決之問題，最高法院20年抗字第72
  0 號判例足資參照。
三經查：本件相對人於原法院主張其與抗告人於民國70年10月31
  日結婚，詎抗告人因與公司同事發生婚外情，令相對人生活陷
  入困境，為保障日後婚姻和諧並確保雙方日後生活無虞，雙方
  遂簽訂系爭約定書，約定抗告人同意每月支付2 萬元與相對人
  作為日常生活津貼。惟抗告人自99年8 月1 日起即未履行系爭
  約定書之約定，經相對人多次以電話、簡訊、存證信函及申請
  調解，均未獲抗告人回應；抗告人更將其名下原供相對人母女
  居住之住宅（門牌號碼高雄縣甲仙鄉○○路67之6 號），私下
  轉讓與小姑蔡銀鳳名下，小姑即趁相對人母女不在家時將門鎖
  更換，致相對人無家可歸，甚至由蔡銀鳳以存證信函催告相對
  人遷離住處，更顯抗告人有脫產之虞。從而，相對人已依系爭
  約定書訴請抗告人給付生活費，因恐抗告人有變賣財產逃匿情
  事，致有日後不能強制執行或甚難執行之虞，陳明願供擔保，
  以每月支付2 萬元預估20年計算，聲請原法院對抗告人之財產
  在480 萬元範圍內准予假扣押。原法院審酌相對人提出之系爭
  約定書、存證信函等影本，認定相對人就抗告人假扣押之請求
  及原因已為釋明，惟對於聲請假扣押之原因，釋明尚有不足，
  遂依相對人陳明願供擔保以補釋明之不足，依民事訴訟法第52
  6 條第4 項規定裁定命相對人供擔保金48萬，而予以准許假扣
  押等節，有系爭約定書、存證信函等影本（見原法院99年度家
  全字第52號卷第6 頁至第9 頁）及原裁定附卷可憑。是以原法
  院審酌相對人上開釋明及陳明願供擔保，認有為假扣押之必要
  ，予以准許，依前揭說明，尚無違誤。
四至抗告人主張系爭約定書並無給付期數期限之記載，原裁定以
  20年計算本件假扣押債權金額並無依據；又系爭約定書亦無任
  何喪失期限利益「一期到期未履行視為全部到期」之約定，故
  相對人僅得請求已到期之部分，是原裁定以480 萬元為保全之
  債權金額顯有違誤等語。惟抗告人之主張乃為實體法律關係是
  否正當，即相對人對抗告人有無請求權存在之問題。因假扣押
  裁判程序僅為保全程序，尚非確定私權之程序。則抗告人與相
  對人間有無實體債權債務關係存在，乃屬本案判決問題，即非
  保全程序所應審認之事項。是以揆諸首揭判例說明，抗告人以
  實體事項指摘原裁定不當，本院於本件假扣押裁判之抗告程序
  自無庸予以審酌，其抗告意旨乃無理由，應予駁回。
五據上論結，本件抗告為無理由，依民事訴訟法第495 條之1 第
  1 項、第449 條第1 項、第95條、第78條，裁定如主文。
中    華    民    國    99    年    11    月    29    日
                            民事第四庭
                                審判長法官  蔡文貴
                                法      官  黃科瑜
                                法      官  謝靜雯
以上正本證明與原本無異。
如不服本裁定應於送達後10日內向本院提出再抗告狀（並按他造
當事人之人數附繕本），並繳納再抗告費新臺幣1,000 元。
再為抗告僅得以適用法規顯有錯誤為理由，並應委任律師為代理
人。如委任律師提起抗告者，應一併繳納抗告費。
中    華    民    國    99    年    11    月    29    日
                                書  記  官  楊茱宜
附註：
抗告人之配偶、三親等內之血親、二親等內之姻親，或抗告人為
法人、中央或地方機關時，其所屬專任人員具有律師資格並經法
院認適當者，亦得為第三審代理人。
抗告人或其法定代理人具有律師資格者及前項情形，應於提起抗
告或委任時釋明之。

司法院資訊處製作；財團法人民間司法改革基金會備份。
